臺灣板橋地方法院刑事判決　　　　　　　　　　　　　九十三年度訴字第三八六號
　　公　訴　人　臺灣板橋地方法院檢察署檢察官
　　被　　　告　甲○○
右列被告因違反毒品危害防制條例案件，經檢察官聲請簡易判決處刑（九十三年度毒
偵字第一八０號），本院認為不宜，改依通常程序審理並判決如左：
    主  文
甲○○施用第一級毒品，處有期徒刑柒月；又施用第二級毒品，處有期徒刑肆月；應
執行有期徒刑玖月。
    事  實
一、甲○○前因施用毒品案件，經本院於民國八十九年十月八日以八十九年度毒聲字
    第五九一二號裁定送觀察、勒戒後，認無繼續施用毒品之傾向，嗣經臺灣板橋地
    方法院檢察署檢察官於八十九年十月二十四日以八十九年度毒偵字第六五六五號
    為不起訴處分確定。復因施用第二級毒品安非他命，經本院於九十年十二月六日
    以九十年度毒聲字第四七二一號裁定送觀察、勒戒後，認有繼續施用毒品之傾向
    ，由本院以九十年度毒聲字第三九六五號裁定令入戒治處所施以強制戒治，又經
    本院於九十一年八月二日以九十一年度毒聲字第二四六四號裁定停止戒治，所餘
    戒治期間付保護管束，嗣因保護管束期滿執行完畢，另經臺灣板橋地方法院檢察
    署檢察官以九十年度毒偵字第四六二四號聲請簡易判決處刑，由本院於九十一年
    四月十六日以九十一年度重簡字第二００號判處有期徒刑六月確定，甫於九十二
    年十月二日執行完畢（本案未構成累犯）。猶不知悔改，復分別基於施用第一級
    毒品海洛因與第二級毒品安非他命之犯意，於九十二年四月二十四日上午六時許
    為警採尿前回溯二十六小時、九十六小時內某時，在不詳地點分別施用第一級毒
    品海洛因及第二級毒品安非他命各一次，嗣於九十二年四月二十四日凌晨四時五
    十分許，在其臺北縣新莊市○○路四十二巷二十六號住處為警查獲。
二、案經臺北縣政府警察局新莊分局移送臺灣板橋地方法院檢察署檢察官聲請簡易判
    決處刑，本院認不宜以簡易判決處刑，改依通常程序審理。
    理  由
一、訊據被告甲○○矢口否認有何施用第一級或第二級毒品之犯行，辯稱：伊並未施
    用毒品，當時係因罹患肝炎服用藥物云云。經查：
(一)、被告於九十二年四月二十四日上午六時許為警查獲後採集其尿液送驗，確呈嗎啡
    、甲基安非他命陽性反應，有法務部調查局九十三年四月七日調科壹字第０九三
    六二三九０三三０號檢驗通知書、臺灣檢驗科技股份有限公司九十二年四月二十
    五日濫用藥物尿液檢驗報告各乙紙附卷足稽。
(二)、按海洛因經注射或吸入人體後，約百分之八十於二十四小時內自尿中排出，一般
    而言，尿液中能否驗出嗎啡陽性反應與其投與量、投與途徑、採尿時間、個人體
    質及檢測方法之靈敏度有關，國外曾有文獻報導注射六毫克之海洛因鹽酸鹽，其
    代謝物嗎啡之平均可檢出時限約為二十六小時，業經行政院衛生署藥物食品檢驗
    局於八十一年九月八日以藥檢壹字第八一一四八八五號函述綦詳。被告上開所採
    尿液送驗結果既有嗎啡之陽性反應，顯見被告在經警採尿前之二十六小時內某時
    點，曾有施用毒品海洛因之事實。再參諸海洛因係由嗎啡經化學合成之半人工合
    成品，其毒性倍於嗎啡，其施打或吸食後經人體代謝作用而分解成毒性較低之嗎
    啡，而於尿液中被檢測出，故吸食或施打海洛因或嗎啡在尿液中均以嗎啡形態被
    檢測出，此為本院職務上已知之事實，並經行政院衛生署藥物食品檢驗局上揭函
    文敘明，復觀以目前一般常見施用之毒品皆係海洛因，甚少或甚至未見有施用鴉
    片或嗎啡者之常情，則被告所施用之毒品係海洛因之事實，亦應堪以認定。
(三)、又依行政院衛生署藥物食品檢驗局八十一年二月八日（八一）藥檢壹字第００一
    一五六號函所示，安非他命經口服投與後約百分之七十於二十四小時內自尿中排
    出，約百分之九十於九十六小時內自尿中排出，由於目前國內尿液中安非他命之
    檢驗僅為鑑定其是否呈陽性反應，尚未定其含量，且安非他命成分之檢出與其投
    與方式，投與量、個人體質、採尿時間與檢測儀器之精密度等諸多因素有關，因
    此僅憑尿液中呈安非他命陽性反應，並無法確實推算吸食時間距採集時間之長短
    ，惟依上述資料推斷，最長可能不會超過九十六小時，足認被告於九十二年四月
    二十四日上午六時許為警採尿前之九十六小時內某時，確有施用安非他命之犯行
    。
(四)、被告雖以前詞置辯，惟其罹患Ｂ型及Ｃ型肝炎之事實，固有臺北縣立板橋醫院（
    下稱板橋醫院）九十二年八月十四日診斷證明書一紙附卷為憑，然被告於本院審
    理時亦自承：伊係於九十二年四月二十四日進入看守所，下工廠時因臉色變黃，
    有人對伊說伊有肝病，後來伊去看診，在九十二年八月時至板橋醫院檢查後發現
    肝炎等語（見本院九十三年五月二十八日審判筆錄），則被告既係於九十二年八
    月至板橋醫院診斷後方發現患有肝炎，而本件被告採尿時間為九十二年四月二十
    四日，是其縱因罹患肝炎服用藥物，當不致對其前已採集之尿液產生任何影響。
    況查部分藥品或食物因交叉反應，在依酵素免疫分析法檢測尿液時，固可能產生
    偽陽性之安非他命反應，惟利用精密之儀器分析，將可排除偽陽性之可能，而得
    到正確之結果，以氣相層析質譜儀分析法之精確度而論，應可剔除「偽陽性反應
    」之可能，亦有卷附行政院國軍退除役官兵輔導委員會臺北榮民總醫院八十三年
    年四月七日（83）北總內字第○三○五九號函可資參照，而前開台灣檢驗科技股
    份有限公司之濫用藥物尿液檢驗報告即係使用氣相層析質譜儀分析法確認檢驗，
    被告之尿液已呈嗎啡與安非他命類陽性反應，再經本院送請法務部調查局以相同
    之氣相層析質譜儀分析法複驗，亦呈嗎啡與甲基安非他命陽性反應，是前開檢驗
    結果，應認屬實，被告辯稱係服用藥物所致云云，顯係臨訟杜撰之詞，不足採信
    。
(五)、再被告前因施用毒品案件，經本院於八十九年十月八日以八十九年度毒聲字第五
    九一二號裁定送觀察、勒戒後，認無繼續施用毒品之傾向，嗣經臺灣板橋地方法
    院檢察署檢察官於八十九年十月二十四日以八十九年度毒偵字第六五六五號為不
    起訴處分確定。復因施用第二級毒品安非他命，經本院於九十年十二月六日以九
    十年度毒聲字第四七二一號裁定送觀察、勒戒後，認有繼續施用毒品之傾向，由
    本院以九十年度毒聲字第三九六五號裁定令入戒治處所施以強制戒治，又經本院
    於九十一年八月二日以九十一年度毒聲字第二四六四號裁定停止戒治，所餘戒治
    期間付保護管束，嗣因保護管束期滿執行完畢，另經臺灣板橋地方法院檢察署檢
    察官以九十年度毒偵字第四六二四號聲請簡易判決處刑，並經本院於九十一年四
    月十六日以九十一年度重簡字第二００號判處有期徒刑六月確定，甫於九十二年
    十月二日執行完畢等情，有上開不起訴處分書、臺灣板橋地方法院檢察署檢察官
    九十年度毒偵字第四六二四號聲請簡易判決處刑書、臺灣高等法院被告全國前案
    紀錄表在卷足憑。
(六)、綜上，被告於強制戒治執行完畢釋放後，五年內再犯本件施用第一、二級毒品之
    罪，事證明確，被告犯行洵堪認定。
二、按海洛因、安非他命分別係毒品危害防制條例第二條第二項第一款、第二款所稱
    之第一級、第二級毒品；次按行為後法律有變更者，適用裁判時之法律，刑法第
    二條第一項前段定有明文。本件被告行為後，毒品危害防制條例業於九十二年六
    月六日經立法院修正通過，於九十二年七月九日公布修正全文，並自公布後六個
    月即九十三年一月九日開始施行，惟上開條例第十條之規定於修正前後，其構成
    要件及刑度均無變更，自不生新舊法比較之問題。核被告所為，係犯上開條例第
    十條第一項之施用第一級毒品罪及同條第二項之施用第二級毒品罪。被告持有第
    一級毒品海洛因、第二級毒品安非他命之行為，均為其施用之高度行為所吸收，
    不另論罪。爰審酌被告前經觀察、勒戒與強制戒治，仍未能戒除吸毒惡習，犯後
    猶飾詞圖卸，不知悔改，兼衡其生活狀況、施用毒品之次數、手段、動機等一切
    情狀，就其所犯上開二罪，各量處如主文所示之刑，並定其應執行之刑，以示懲
    儆。
據上論斷，應依刑事訴訟法第四百五十二條、第二百九十九條第一項前段，毒品危害
防制條例第十條第一項、第二項，刑法第十一條前段、第五十一條第五款，判決如主
文。
本案經檢察官李吉祥到庭執行職務。
中　　　華　　　民　　　國　　九十三　　年　　　六　　　月　　十四　　日
                              臺灣板橋地方法院刑事第十二庭
                                  審判長法  官  許仕楓
                                        法  官  陳恒寬
                                        法  官  吳佳穎
右正本證明與原本無異
如不服本判決應於送達後十日內向本院提出上訴狀
                                        書記官  呂妍旻
中　　　華　　　民　　　國　　九十三　　年　　　六　　　月　　十四　　日
附錄本案論罪科刑法條全文：
毒品危害防制條例第十條
施用第一級毒品者，處六月以上五年以下有期徒刑。
施用第二級毒品者，處三年以下有期徒刑。
